【裁判字號】    97,交訴,26
【裁判日期】    970820
【裁判案由】    肇事遺棄罪
【裁判全文】
臺灣桃園地方法院刑事判決              97年度交訴字第26號
公  訴  人  臺灣桃園地方法院檢察署檢察官
被      告  甲○○
上列被告因肇事遺棄案件，經檢察官提起公訴（97年度偵字第47
27號），本院判決如下：
    主  文
甲○○無罪。
    理  由
一、公訴意旨略以：被告甲○○於民國97年1 月21日中午12時50
    分許，駕駛車號R2-2793 號自用小貨車，沿桃園縣平鎮市鎮鎮
    ○里230 之2 號旁之小路往中庸路方向行駛，行經該
    小路與中庸路口右轉中庸路時，適有李曜宏駕駛車號659-BC
    D 號機車沿中庸路由東往西行駛至該路口，二車因此發生擦
    撞，致李曜宏人車倒地，並因此受有雙手、左髖部及左膝挫
    傷之傷害（過失傷害部分未據告訴）。詎甲○○明知上開行
    車事故已致李曜宏受傷，竟未思留在現場處理救助，反逕自
    駕車逃離現場，嗣因李曜宏騎駛上開機車追趕，始在同市○
    ○路與中庸路口攔下甲○○，因認被告涉犯刑法第185 條之
    4 之肇事逃逸罪嫌。
二、按犯罪事實應依證據認定之，無證據不得認定犯罪事實；又
    不能證明被告犯罪者，應諭知無罪之判決，刑事訴訟法第15
    4 條第2 項、第301 條第1 項分別定有明文。又告訴人之告
    訴，係以使被告受刑事訴追為目的，是其陳述是否與事實相
    符，仍應調查其他證據以資審認；事實之認定，應憑證據，
    如未能發現相當證據，或證據不足以證明，自不能以推測或
    擬制之方法，以為裁判基礎；認定不利於被告之事實，須依
    積極證據，苟積極證據不足為不利於被告事實認定時，即應
    為有利於被告之認定，更不必有何有利之證據；認定犯罪事
    實，所憑之證據，無論直接或間接證據，其為訴訟上之證明
    ，須於通常一般之人均不致於有所懷疑，而得確信其為真實
    之程度者，始得據之為有罪之認定，倘其證明尚未達到此一
    程度，而有合理性懷疑之存在時，即無從為有罪之認定（最
    高法院52年台上字第1300號、40年臺上字第86號、30年上字
    第816 號、76年台上字第4986號判例要旨參照）。
三、本件檢察官認被告涉有刑法第185 條之4 之肇事逃逸罪嫌，
    無非係以證人李曜宏之證述、道路交通事故現場圖、調查報
    告表、李曜宏之診斷證明書及現場照片等為其主要論據。惟
    訊據被告堅決否認有肇事逃逸之犯行，辯稱：其根本不知道
    與李曜宏發生車禍，是李曜宏將其攔下後，其遭李曜宏毆打
    ，其才跑去躲起來等語。
四、經查，由卷附被告甲○○案發時所駕駛自用小貨車之照片觀
    之，該車之車頭與車斗間具間隙而非一體成形，而證人李曜
    宏於本院審理時亦具結證稱：我機車的右後視鏡與被告貨車
    之左後方車斗發生碰撞等語，足見兩車碰撞之接觸面積甚小
    ，且碰撞位置又係在被告所駕小貨車之後方車斗處，是兩車
    碰撞之震動與聲響是否足以自車尾傳遞至車頭處，而使坐於
    車頭駕駛座之被告得以查悉，至有可疑。且參酌證人李曜宏
    於本院審理時證稱：被告碰撞我的力道不會很大，碰撞到時
    可能沒有很大聲等語，益徵被告所稱其根本不知與李曜宏之
    機車發生碰撞之辯解實有相當之可信性。
五、證人李曜宏於本院審理時雖證稱：我機車倒地時聲音蠻大聲
    的云云，然聲音之大小不僅涉及個人之主觀判斷，亦與距離
    聲音來源之遠近有密切之關係。查李曜宏既為本件車禍之機
    車騎士，其因與機車密切接近，是其所聽聞之機車倒地聲響
    自至為清楚，反觀被告所身處之貨車車頭駕駛座距離於貨車
    後方倒地之機車尚有一段距離，且發生碰撞後被告之貨車仍
    處於行駛之狀態，貨車引擎之噪音亦恐影響被告接收外界聲
    音之能力，準此，自難僅憑李曜宏上開證詞即遽認被告亦當
    然知悉有機車倒地之情事。至證人李曜宏於偵查中雖證稱：
    我人車倒地後，被告仍繼續往前開，約前行10公尺後被告要
    左轉，當時被告是幾乎要停車的狀態，被告有往我的方向看
    ，可以清楚看到我人車倒地之情形云云，然由其於本院審理
    時證稱：被告開車左轉過去後，他頭的動作是左偏十五度角
    ，我沒有注意到他眼神是注視什麼地方，我在偵查中說被告
    有往我的方向看，是我個人的感覺，我沒有跟他四目相對，
    我不知道他有沒有看到我人車倒地的情形等語觀之，證人李
    曜宏顯亦無法確認被告確已知悉有機車倒地之情形。再者，
    參酌證人李曜宏於本院審理時證稱：我追上被告後，他說他
    不知道有撞到什麼，他的樣子看起來很錯愕，好像真的不知
    道有撞到我等語，足見被告斯時之反應亦與明知肇事並蓄意
    逃逸後突遭人攔獲時所應顯現慌亂緊張之神情不同。稽上各
    端，檢察官所提出之證據，顯未達於通常一般之人均不致於
    有所懷疑，而得確信其為真實之程度，且檢察官亦未能舉出
    其他積極證據足證被告於案發當時已確實知悉其開車肇事致
    人受傷，依「罪證有疑、利歸被告」之原則，自應對被告為
    有利之認定。
六、綜上論述，尚難認被告所辯係虛構之詞，本件公訴意旨所憑
    事證尚無從形成被告有罪論斷之確信，此外，復查無其他積
    極事證足以證明被告確有肇事而仍故意逃逸之犯行，自屬不
    能證明其犯罪，揆諸首揭法條、判例要旨及說明，應諭知被
    告無罪之判決。
據上論斷，應依刑事訴訟法第301條第1項，判決如主文。
本案經檢察官許曉微到庭執行職務。
中    華    民    國    97    年    8     月    20    日
              刑事第十一庭    審判長法  官  蔡榮澤
                                    法  官  紀凱峰
                                    法  官  魏于傑
上正本證明與原本無異。
如不服本判決，得於收受判決正本後10日內，向本院提出上訴狀
。
                                    書記官  林怡君
中    華    民    國    97    年    8     月    22    日


司法院資訊處製作；財團法人民間司法改革基金會備份。
